臺灣板橋地方法院刑事判決　　　　　　　100年度訴字第912號
公　訴　人　臺灣板橋地方法院檢察署檢察官
被　　　告　康輝助
選任辯護人　林鈺雄律師
　　　　　　劉哲睿律師
　　　　　　陳宗佑律師
被　　　告　黃濬煜
選任辯護人　王啟安律師
被　　　告　曾永華
選任辯護人　馬恩忠律師
上列被告等因偽造有價證券等案件，經檢察官提起公訴（99年度
偵字第17832、24657、24658號），本院判決如下：
    主  文
康輝助共同意圖供行使之用，而偽造有價證券，處有期徒刑參年
陸月，如附表二所示偽造之本票參紙及偽造之借據上「葉勝嘉」
、「何家任」、「張清翔」之署押均沒收。其餘被訴部分無罪。
黃濬煜共同意圖供行使之用，而偽造有價證券，處有期徒刑壹年
陸月，如附表二所示偽造之本票參紙及偽造之借據上「葉勝嘉」
、「何家任」、「張清翔」之署押均沒收。
曾永華共同意圖供行使之用，而偽造有價證券，累犯，處有期徒
刑壹年柒月，如附表二所示偽造之本票參紙及偽造之借據上「葉
勝嘉」、「何家任」、「張清翔」之署押均沒收。
    事  實
一、曾永華前於民國91年間，因違反槍砲彈藥刀械管制條例及妨
    害自由等案件，經臺灣新竹地方法院以92年度訴字第117 號
    判決分別判處有期徒刑1 年2 月、4 月，應執行有期徒刑1
    年4 月，併科罰金新臺幣( 下同)50,000 元確定，經入監執
    行，於民國93年11月4 日假釋出監，並付保護管束，嗣於同
    年12月29日因保護管束期滿，未經撤銷假釋，未執行之刑視
    為執行完畢( 於本案構成累犯) 。康輝助自96年9 月15日起
    ，任職於許詩、胡永宏所共同經營位於臺北縣三峽鎮（現
    改制為新北市三峽區，下同）復興路128 號之亞豐當舖，擔
    任業務工作，負責與當舖之客戶洽商放款事宜，其於97年12
    月間，因資金周轉不靈，需款孔急，竟意圖供行使之用及為
    自己不法所有，而基於行使偽造私文書、偽造有價證券、詐
    欺之犯意，於97年12月2 日晚間10時許，在新竹市○區○○
    路1 段25號「華煒資產公司」內( 起訴書略載為於97年12月
    2 日在新竹市○區○○路某處) ，向曾永華、黃濬煜二人佯
    稱：金主欲檢查其向金主所取得款項在外貸放情形，希冀由
    曾永華、黃濬煜二人以他人名義簽立不實之本票及借據，供
    金主檢查之用等語，曾永華、黃濬煜二人明知本票具金錢價
    值，可對外流通使用，而有擔保、表彰債權存在等功能，為
    協助康輝助通過金主檢查，竟意圖供行使之用，而與康輝助
    共同基於行使偽造私文書、偽造有價證券之犯意聯絡，於上
    址，分別由黃濬煜偽造葉勝嘉、張清翔之署押，接續偽造如
    附表二編號1 、2 所示之本票及借款收據各1 紙；及由曾永
    華偽造何家任之署押，而偽造如附表二編號3 所示之本票及
    借款收據各1 紙後，將該等偽造之本票及借款收據均交付予
    康輝助。康輝助嗣即於97年12月2 日後某日，持該等偽造之
    本票及借款收據，前往桃園縣桃園市○○街89號，向亞豐當
    舖之經營者胡永宏佯稱：葉勝嘉、張清翔、何家任等人要向
    亞豐當舖借款而行使之( 起訴書誤載為係持向許詩借款)
    ，致胡永宏陷於錯誤，而將如附表二所示本票、借據上之金
    額扣除百分之五之利息後，悉數交付予康輝助，足以生損害
    於胡永宏、許詩芃、葉勝嘉、張清翔、何家任等人。
二、案經許詩訴由臺北縣政府警察局（現改制為新北市政府警
    察局，下同）三峽分局移送臺灣板橋地方法院檢察署檢察官
    偵查後起訴。
    理  由
甲、有罪部分：
壹、證據能力部分：
一、證人即被告曾永華、黃濬煜於偵查中之供述：
    按被告以外之人（含共同被告）於審判外之言詞或書面陳述
    ，除法律有規定者外，不得作為證據；惟被告以外之人於偵
    查中向檢察官所為之陳述，除顯有不可信之情況者外，得為
    證據，刑事訴訟法第159 條、第159 條之1 第2 項分別定有
    明文，此乃因偵查中對被告以外之人（包括證人、鑑定人、
    告訴人、被害人及共同被告等）所為之偵查筆錄，或被告以
    外之人向檢察官所提之書面陳述，性質上均屬傳聞證據。惟
    現階段刑事訴訟法規定檢察官代表國家偵查犯罪、實施公訴
    ，依法其有訊問被告、證人及鑑定人之權，證人、鑑定人且
    須具結，而實務運作時，檢察官偵查中向被告以外之人所取
    得之陳述，原則上均能遵守法律規定，不致違法取供，其可
    信度極高，職是，被告以外之人前於偵查中已具結而為證述
    ，除反對該項供述得具有證據能力之一方，已釋明「顯有不
    可信之情況」之理由外，不宜以該證人未能於審判中接受他
    造之反對詰問為由，即遽指該證人於偵查中之陳述不具證據
    能力。且按司法院大法官會議釋字第582 號解釋文中所指被
    告詰問權之詰問標的，並非僅限於證人在「該案審判時當庭
    所為之陳述」，如證人業已於審判期日到庭接受被告或其辯
    護人就該證人「先前於審判外之陳述」之詰問，被告之詰問
    權即已獲正當法律程序保障，並無違憲之虞。至於所謂「該
    證人先前於審判外之陳述」自非漫無限制，仍需受刑事訴訟
    法第159 條以下傳聞法則及其例外等相關規定之限制，要屬
    當然。上開釋字第582 號解釋意旨並非以未經被告詰問為由
    ，而一律否定依法律特別規定可得作為證據之被告以外之人
    於審判外陳述之證據能力，僅係認為上開可得作為證據之審
    判外陳述仍應於審判中踐行詰問程序而已，即與前揭說明同
    一旨趣。是若於審判中已依證人身份傳喚共同被告、或同案
    共犯到庭使被告或其辯護人有行使反對詰問權之機會，即已
    保障被告之反對詰問權，此時共同被告、共犯於審判外陳述
    瑕疵，應已治癒，具有證據能力。查被告康輝助及其辯護人
    雖爭執被告黃濬煜、曾永華二人於偵查中陳述之證據能力，
    然並未具體指摘其等於偵訊時之陳述有何顯不可信之情況，
    且被告曾永華、黃濬煜二人業於本院審理時以證人身分陳述
    ，並經公訴人、被告康輝助及其辯護人當庭交互詰問，是對
    於被告康輝助之詰問權自已有保障，依上開說明，被告曾永
    華、黃濬煜上開審判外所為之陳述，其瑕疵應已治癒，故對
    被告康輝助均有證據能力。
二、告訴人於偵查中之陳述：
    刑事訴訟法第158 條之3 規定：「證人、鑑定人依法應具結
    而未具結者，其證言或鑑定意見，不得作為證據。」
    所謂「依法應具結而未具結者」，係指檢察官或法官依刑事
    訴訟法第一百七十五條之規定，以證人身分傳喚被告以外之
    人（證人、告發人、告訴人、被害人、共犯或共同被告）到
    庭作證，或雖非以證人身分傳喚到庭，而於訊問調查過程中
    ，轉換為證人身分為調查時，此時其供述之身分為證人，則
    檢察官、法官自應依本法第186 條有關具結之規定，命證人
    供前或供後具結，其陳述始符合第158 條之3 之規定，而有
    證據能力。若檢察官或法官非以證人身分傳喚，而以共犯、
    共同被告身分傳喚到庭為訊問時，其身分既非證人，即與「
    依法應具結」之要件不合，縱未命其具結，純屬檢察官或法
    官調查證據職權之適法行使，當無違法可言。而前揭不論係
    本案或他案在檢察官面前作成未經具結之陳述筆錄，係屬被
    告以外之人於偵查中向檢察官所為之陳述，本質上屬於傳聞
    證據，基於保障被告在憲法上之基本訴訟權，除該被告以外
    之人死亡、身心障礙致記憶喪失或無法陳述、滯留國外或所
    在不明而無法傳喚或傳喚不到、或到庭後拒絕陳述等情形外
    ，如已經法院傳喚到庭具結而為陳述，並經被告之反對詰問
    ，前揭非以證人身分而在檢察官面前未經具結之陳述筆錄，
    除顯有不可信之情況者外，依刑事訴訟法第159 條之1 第2
    項，仍非不得為證據，惟應於判決內敘明其符合傳聞證據例
    外之理由( 最高法院97年台上字第2175號判決意旨參照) 。
    查告訴人許詩芃前於偵查中經檢察官以告訴人身分傳訊到庭
    ，其所為對於被告等人不利之陳述雖未經具結，然告訴人嗣
    於審理中業以證人身分到庭陳述接受檢察官、被告等人及其
    等之辯護人詰問，且其於偵查中之陳述亦查無顯有不可信之
    情況，揆諸上開說明，告訴人於偵查中之陳述亦具有證據能
    力。
三、被告曾永華、黃濬煜及告訴人於警詢時之陳述：
    按被告以外之人於審判外之言詞或書面陳述，除法律有規定
    者外，不得作為證據，刑事訴訟法第159 條第1 項定有明文
    。查被告曾永華、黃濬煜及告訴人於警詢時之陳述，既係在
    審判外所為，且核與其等嗣於審判中所證述之情節大致相符
    ，並無刑事訴訟法第159 條之3 得例外作為證據之事由，被
    告康輝助及辯護人於準備程序中並表示不同意該審判外之陳
    述作為證據，揆諸前揭規定，被告曾永華、黃濬煜及告訴人
    於警詢時之證述，不得作為證據。
四、按被告以外之人於審判外之言詞或書面陳述，除法律有規定
    者外，不得作為證據；被告以外之人於審判外之陳述，雖不
    符前4 條之規定，而經當事人於審判程序同意作為證據，法
    院審酌該言詞陳述或書面陳述作成時之情況，認為適當者，
    亦得為證據。當事人、代理人或辯護人於法院調查證據時，
    知有第159 條第1 項不得為證據之情形，而未於言詞辯論終
    結前聲明異議者，視為有前項之同意，刑事訴訟法第159 條
    第1 項、第159 條之5 分別定有明文。經查：本案被告等人
    及其等之辯護人、檢察官，於本院準備期日，除被告康輝助
    及其辯護人對於上述之審判外陳述證據能力有所爭執外，對
    於以下經本院調查之證據，均表示對證據能力不爭執，復於
    審判期日就本院一一提示之前揭證據方法於言詞辯論終結前
    ，均亦未就所調查之證據主張有刑事訴訟法第159 條第1 項
    不得為證據之情形，是參照上開說明要旨，上開證據均有證
    據能力，合先敘明。
貳、認定犯罪事實所憑之證據及理由：
    訊據被告曾永華、黃濬煜對上揭事實均坦承不諱，訊據被告
    康輝助固坦認確有將如附表二編號1 、3 所示之本票、借款
    收據等交付予證人胡永宏，證人胡永宏亦有將附表二所示3
    紙本票之票面金額交予伊等事實，惟矢口否認有何偽造有價
    證券、行使偽造私文書或詐欺犯行，辯稱：伊與亞豐當舖僅
    係配合之關係，亞豐當舖會將一定數額的金錢交予伊對外貸
    放收取利息，但若客戶未清償借款，由伊負擔損失；而如附
    表二所示之本票、借款收據等，係被告曾永華、黃濬煜偽造
    後交付予伊，伊不知道是偽造的，也忘記渠等交付該等本票
    、借款收據予伊的原因為何，且伊將如附表二編號1 、3 所
    示之本票、借款收據交予證人胡永宏，僅係要表明伊與葉勝
    嘉、何家任有個人債務，伊在交付時即有告訴證人胡永宏該
    等本票並非由發票人本人所簽發；至於附表二編號2 以張清
    翔名義開立之本票、借款收據，伊拿到後放在家裡的債權箱
    ，後來拿給證人胡永宏處理，伊以為證人胡永宏僅係要為伊
    將資料進行分類云云。辯護人則為被告康輝助辯護稱：被告
    康輝助與亞豐當舖間僅係抽傭關係，並非僱傭關係，且因被
    告康輝助另有積欠被告曾永華之友人葉天佑款項，遭葉天佑
    等人強逼還債，乃聽從被告曾永華之建議，持其所交付如附
    表二所示之本票及借款收據向亞豐當舖借款應急，不知該等
    本票及借據係偽造的；且被告曾永華、黃濬煜與葉天佑關係
    匪淺，渠等因被告康輝助曾出面指訴葉天佑貸放款項收取重
    利，故挾怨抱復，而偽稱係受被告康輝助指示才偽造本票、
    借款收據云云。經查:
一、被告康輝助自96年9 月15日起，任職於告訴人許詩、證人
    胡永宏所共同經營位於臺北縣三峽鎮○○路128 號之亞豐當
    舖，擔任業務工作，負責與當舖之客戶洽商放款事宜等情，
    業據證人即告訴人於本院審理時證稱：「我是亞豐當舖負責
    人，我先生胡永宏在亞豐當舖沒有擔任職務，但有與我一起
    經營，錢的款項是我們夫妻共有，客戶有的是我接觸來的，
    有的是我先生接觸來的，有的時候業務也有接觸到客戶，找
    不到我先生就找我，或是找不到我也會跟我先生講，我們夫
    妻兩個在決定放款這件事。被告康輝助在亞豐當舖擔任業務
    工作，其之前是在新竹的當舖上班，之後被告康輝助藉由我
    大姑跟我們認識，認識以後說要介紹案件給我們，與我們配
    合，後來他有帶有人要借款的案件過來，他把資料交給我，
    或是由我們的人陪同他到現場，我們審核之後才放款，我們
    不會把整筆款項交給被告康輝助由他自行決定放款給何人。
    被告康輝助沒有底薪，案件回來，其抽走抽傭，10萬元他該
    交回公司只有百分之五，正常當鋪借錢是九分息，康輝助就
    是賺中間的傭金，他賺百分之四，我們與他都是固定這種模
    式。公司現場有業務或會計值班，被告康輝助也曾經來店面
    值班過，但是因為他住得比較遠，所以比較少來值班，不像
    其他業務要固定來值班。透過被告康輝助放款之後，每期何
    時需要收款，被告康輝助自己要記載，我們公司也會記載日
    期，那到期他就自己去收款，我們有講好被告康輝助需要自
    己負擔風險，這筆款項經由被告康輝助那邊出去的，所以他
    對公司有責任在，他需要承擔這筆金額的風險，所以被告康
    輝助需要固定交回利息給我，我是針對他」等語( 見本院卷
    第153 頁背面至第165 頁) ，核與證人胡永宏於本院審理時
    所證稱：「被告康輝助之前是我們亞豐當舖外聘配合的員工
    ，他之前是在新竹的京華當舖上班，後來他說不要在京華當
    舖作，要到我們亞豐當舖上班，他就是我們公司的員工，員
    工就是指有簽立親屬保或是有提供不動產的保障，因為我們
    公司有金錢借貸關係的業務，被告康輝助與亞豐當舖之間配
    合的模式就是他向我們拿錢，在外面跑業務，只要他不要從
    事重利的行為，我們就會給他百分之四利息，我們公司取得
    百分之五的利息。客戶是業務找來的，決定貸放款給客戶都
    是被告康輝助決定的，只要是他放的款，就是他要審，錢是
    找我或是我太太拿」等情相符，且觀以被告康輝助所親筆簽
    立之員工切結書，其上亦載明其於任職期間，「不得營利舞
    弊，私自放款」、「經手客戶給付之任何金錢均應確實入帳
    ，不得私自挪用」、「對上級之糾正，應虛心接受指導...
    不得對公司主管施以暴行或有其他重大侮辱之行為」，甚至
    明定員工離職後仍受競業禁止之規範等( 見本院卷第203 至
    20 5頁) ，堪認被告康輝助確係受僱於亞豐當舖擔任業務工
    作，而負責與當舖之客戶洽商放款，僅係於其受僱期間並無
    固定薪水，而係於各該借款案件抽取百分之四之利息作為報
    酬，是以，被告康輝助辯稱其與亞豐當舖間僅係抽傭之配合
    關係，並非亞豐當舖之員工云云，自非可採。
二、再如附表二所示之偽造之本票、借款收據，確係被告康輝助
    佯以供金主檢查為由，而要求被告曾永華、黃濬煜於前揭時
    、地偽造完成，交付予伊之事實，迭經被告曾永華、黃濬煜
    於偵查、審理中供承、證述明確( 見偵卷第104 至105 頁、
    本院卷第36頁背面、第73頁、本院卷第218 至222 頁) ，核
    與證人葉天佑於本院審理時證稱：「當天康輝助來向我借錢
    ，但是他要借的錢太多，我沒有辦法再借他錢，他來找曾永
    華幫忙寫一些資料，因為康輝助當時有資金缺口，所以他要
    找錢，那我跟曾永華已經被他借了很多已經沒錢再借了，所
    以康輝助就叫曾永華幫他偽造一些本票、借據、借款證明，
    他就要拿去給台北的老闆看，不會真的拿去借錢的意思，當
    時我有在場，還有黃濬煜也在場。康輝助當時說要簽本票、
    收據的目的是要給台北老闆檢查用的，不是真的要拿出去，
    所以曾永華才敢簽。被告黃濬煜是我及曾永華的朋友，當天
    康輝助叫在場的人幫忙寫本票及借據，因為一個人寫字跡會
    不一樣，當時康輝助有叫我寫，但是我很擔心，所以我沒有
    寫，當時我知道偽造是犯罪的，所以我沒有簽，台北的老闆
    怎麼可能只是看看本票就拿錢給康輝助，不可能會是像康輝
    助說的這樣的，曾永華是康輝助的朋友，我也是透過曾永華
    才認識康輝助，當時我有暗示曾永華，但是當下我沒有很直
    接的跟曾永華這樣講，這樣好像就是擺明叫曾永華不要幫康
    輝助，曾永華也有問康輝助這樣簽會不會有問題，但是康輝
    助說他可以拿得回來，表示沒有問題。我記憶中被告康輝助
    有明確說這樣不會出事」等語相符( 見本院卷第165 至167
    頁) ，並有如附表二所之偽造之本票、借據影本各1 份附卷
    可佐( 見偵卷第18至19頁、第25至28頁) ，且經將該等本票
    、借據所蓋之指印送驗結果，確係被告曾永華、黃濬煜之指
    紋無誤，亦有內政部警政署刑事警察局99年1 月20日鑑定書
    、臺北縣政府警察局三峽分局刑事案件證物採驗紀錄表各1
    份附卷可憑( 見偵卷第29至50頁) ，上開事實已堪認定屬實
    。
三、被告康輝助雖於本院審理時辯稱：不知該等本票、借據係偽
    造的云云，辯護人則為其辯護稱：被告曾永華、黃濬煜係為
    證人葉天佑之故，挾怨報復被告康輝助云云，然經核被告康
    輝助前於偵查、本院準備程序中時即供稱：「我投資失敗後
    ，曾永華跟我說不要到外面軋票借錢，就開票給公司，因為
    公司對我說，只要有繳利息給公司，公司就不過問細節。何
    家任、葉勝嘉、張清翔的本票和借據，是曾永華、黃濬煜二
    人所寫的。當時我有欠曾永華的友人的錢，他們是希望我調
    度這些錢出來還他們，所以曾永華才寫了這張何家任的本票
    及借據，希望我用該資料向公司借，先還他的友人的錢，我
    再慢慢還公司利息錢」、「我與另二名被告同時在那邊，但
    是我沒有叫另二位被告去簽，因為他們手上本來就有葉勝嘉
    及張清翔的資料，我當時到現場是因我當時隔天也要還錢給
    葉天佑，後來是我拿這些偽簽的本票去給告訴人，因告訴人
    都是針對我。他們這麼做的原因，是希望我不要再軋票，我
    每個月可以正常的繳息給胡先生，胡先生不要再過問我，他
    們簽立本票時，我就知道是我要拿去給胡先生的」、「當時
    有告訴胡先生這3 張本票不是本人簽的，應該是他錢已經給
    我了，我才告訴他( 後改稱) 應該是交票時就已經告訴他了
    」等語( 見偵卷第113 至115 頁、本院卷第36頁) ，可見被
    告康輝助於被告曾永華、黃濬煜偽造如附表二所示之本票、
    借款收據時，確實在場，且清楚知悉該等本票、借款收據並
    非由葉勝嘉、張清翔、何家任等人所親簽，而係由被告曾永
    華、黃濬煜持先前客戶留存之資料偽造而成，目的即係欲交
    予被告康輝助對外行使，此情核與上揭證人即被告曾永華、
    黃濬煜、證人葉天佑等人所證述情節相符。況且，倘被告曾
    永華、黃濬煜二人係自行偽造如附表二本票、借款收據，其
    等何以會將該等票據、借款收據等交付予被告康輝助？被告
    康輝助於本院審理時，始終未能就此提出合理之解釋，若如
    辯護人所稱：渠等係為了讓被告康輝助得以對外借款應急，
    則其等對於該等票據、借款收據係偽造而來之事，又有何對
    被告康輝助加以隱暪之必要？故被告康輝助事後辯稱其不知
    道該等本票、借款收據係偽造的云云，及辯護人為其辯護稱
    ：被告曾永華、黃濬煜係為證人葉天佑之故，挾怨報復被告
    康輝助云云，核屬臨訟卸責之詞，並非可採。
四、又被告康輝助自被告曾永華、黃濬煜處取得如附表二所示偽
    造之本票、借款收據後，即於97年12月2 日後某日，持之前
    往桃園縣桃園市○○街89號交付予證人胡永宏，向證人胡永
    宏佯稱葉勝嘉、張清翔、何家任等人要向亞豐當舖借款，致
    證人胡永宏陷於錯誤，遂交付票面金額扣除百分之五利息後
    之款項予被告康輝助等情，業經證人胡永宏於本院審理時證
    述明確( 見本院卷第215 頁) ，被告康輝助對其有自證人胡
    永宏處取得如附表二所示3 張本票票面金額之情亦不否認(
    見本院卷第36頁背面) ，雖其辯稱：「我交付如附表二編號
    1 、3 所示葉勝嘉、何家任名義之本票予證人胡永宏，只是
    想要告訴他我跟這些人有私人的借貸，如附表二編號2 所示
    張清翔名義之本票、借據，我取回後置於家中，嗣遭證人胡
    永宏取走，以為證人胡永宏係要進行資料的分類」云云，惟
    此情已與辯護人為被告康輝助所辯稱：附表二所示之本票及
    借據皆係被告康輝助持以向證人胡永宏借款情節相歧異，且
    證人許詩芃並於本院審理時證稱：「被告康輝助請證人胡永
    宏幫忙處理其本身在97年以前所對外貸放的款項，很多是被
    倒債的款項，證人胡永宏自被告康輝助住處抱走的票據與本
    案起訴書附表所載之票據完全不相干」等語( 見本院卷第
    161 頁背面) ，核與證人胡永宏於本院審理時所明確證稱：
    「附表二所示之本票均係被告康輝助拿來愛八街的代書事務
    所給我的，被告康輝助拿來說是要借錢，我們會先扣5 分，
    其餘就是現金給他。嗣向被告康輝助要債時，被告康輝助有
    把資料拿給代書，說那是他在京華當舖時候他私人借貸的客
    戶，客戶還未清償，叫我能不能幫忙找到人來抵償我們公司
    的債務，但是後來幾乎沒有找到他所稱的客戶，所以就沒有
    用來抵債，我確定附表二所示的本票、借據都是我撥款予被
    告康輝助的」等語相符( 見本院卷第215 頁) ，又苟被告康
    輝助交付如附表二編號1 、3 所示之本票、借款收據，僅係
    單純要表彰其與葉勝嘉、何家任有私人借貸，而非係以亞豐
    當舖業務身分向證人胡永宏請領款項，及倘如附表二編號2
    之本票係被告康輝助事後要求證人胡永宏代為處理債務，證
    人胡永宏均無無端交付該等本票之票面金額予被告康輝助之
    必要，足認被告康輝助所辯上情，與常理不符，不足為採。
    被告康輝助明知其實際上並未於該等本票、借款收據上所載
    之時間，貸放如本票、借款收據上所載之款項予葉勝嘉等人
    ，卻持之向證人胡永宏領得扣除利息後之各筆借款金額，自
    屬施用詐術之行為，其主觀上有為自己不法所有之意圖，自
    堪認定，又上開行為並已足生損害於胡永宏、許詩芃、葉勝
    嘉、張清翔、何家任等人，亦甚為明確。
五、又按本票具金錢價值，可對外流通使用，而有擔保、表彰債
    權存在等功能，此為一般稍具智識或社會經驗之人即可得知
    之事，被告曾永華、黃濬煜為智識程度正常之人，被告曾永
    華並自承其先前即曾任職於京華當舖，貸放款項時均會向客
    戶收取本票，有時伊出門工作，被告黃濬煜會跟伊一起去等
    語( 見本院卷第220 頁背面、第221 頁背面) ；被告黃濬煜
    則自承：本票作何用不是很清楚，只知道好像是可以換到等
    同金額等語( 見本院卷第218 頁) ，可見渠等對於票據之使
    用並非陌生，對於上情均無諉為不知之道理。而所謂行使偽
    造之文書，乃依文書之用法，以之充作真正文書而加以使用
    之意，故必須行為人就所偽造文書之內容向他方有所主張，
    始足當之( 最高法院72年台上字第4709號判例意旨參照) ，
    此理於刑法第201 條第1 項偽造有價證券罪亦應有所適用，
    亦即若行為人就其所偽造之有價證券，依有價證券之用法，
    以之充作真正有價證券而加以使用，亦即就所偽造有價證券
    之內容向他方有所主張，即該當本罪，故被告曾永華、黃濬
    煜二人雖係誤信被告康輝助所稱僅係要供金主檢查，而同意
    偽造該等本票、借款收據後交付予被告康輝助，以協助被告
    康輝助通過金主檢查，然所謂供金主檢查實際上即係以所偽
    造之有價證券，充之為真正，而使金主誤信其撥予被告康輝
    助之款項，確已經被告康輝助對外貸放而妥善運用，達到有
    價證券表彰債權存在之功能，自已該當於刑法第201 條第1
    項之「行使」，被告康輝助、曾永華、黃濬煜確均係存供行
    使之用之意圖，而為上揭偽造有價證券之行為，已堪認定。
    綜上所述，本案事證已臻明確，被告康輝助、曾永華、黃濬
    煜之犯行均堪以認定，應依法論科。
參、論罪科刑
一、按刑法上之背信罪為一般的違背任務之犯罪，若為他人處理
    事務，意圖為自己或第三人不法之所有，以詐術使他人交付
    財物者，應成立詐欺罪，不能論以背信罪( 最高法院63年台
    上字第292 號判例意旨參照) 。次按行使偽造有價證券以使
    人交付財物，如果所交付者即係該證券本身之價值，則其詐
    欺取財仍屬行使偽券之行為，不另成立詐欺罪名( 最高法院
    25年上字第1814號判例意旨參照) 。此係因行使偽造之有價
    證券以使人交付財物，本即含有詐欺之性質，如果所交付之
    財物，即係該證券本身之價值，其詐欺取財仍屬行使偽造有
    價證券之行為，不另論以詐欺取財罪；但如行使該偽造之有
    價證券，係供擔保或作為新債清償而借款，則其借款之行為
    ，已屬行使偽造有價證券行為以外之另一行為，始應再論以
    詐欺取財罪( 最高法院90年台上字第5416號判決意旨參照)
    。查本案被告康輝助行使如附表二所示之本票3 紙，意在使
    證人胡永宏交付如本票票面金額所示之金錢，依上揭說明，
    不另成立詐欺取財罪，故核被告康輝助、曾永華、黃濬煜所
    為，均係犯刑法第201 條第1 項之偽造有價證券罪、第216
    條、第210 條之行使偽造私文書罪，公訴意旨認被告康輝助
    另犯刑法第339 條第1 項之詐欺取財罪，容有誤會。被告3
    人就前開犯行，有犯意之聯絡與行為之分擔，應論以共同正
    犯。被告等人在上揭本票及借款收據上偽造「葉勝嘉」、「
    何家任」、「張清翔」署押之行為，為其偽造私文書、偽造
    有價證券之部分行為；而渠等偽造借款收據之私文書、行使
    偽造本票之低度行為，復分別為其行使偽造私文書、偽造有
    價證券之高度行為所吸收，均不另論罪。被告等人係於密切
    接近之時、地，接續偽造如附表二所示之本票及借款收據，
    就被告曾永華、黃濬煜而言，均係欲達同一供金主檢查之目
    的；就被告康輝助而言，則係欲供作向證人胡永宏詐領款項
    之工具，依一般社會通念難以強行分開，應各包括視為接續
    之一行為予以評價，較為合理，為接續犯，其等以同一行為
    偽造不同被害人之名義簽發本票及借款收據，而侵犯數不同
    被害人之法益，為想像競合犯，應依刑法第55條規定，僅論
    以一偽造有價證券罪及行使偽造私文書罪；又渠等偽造上開
    本票及借款收據後，持向證人胡永宏行使，係以一行為同時
    觸犯偽造有價證券、行使偽造私文書，亦屬一行為觸犯數罪
    名之想像競合犯，應從上開規定，從重論以偽造有價證券罪
    。
二、本院審酌被告曾永華、黃濬煜二人係為幫助被告康輝助得順
    利通過金主檢查，一時失慮，始為本案偽造本票、借款收據
    之犯行，然渠等偽造之本票票面金額各8 萬元、7 萬元、10
    萬元，尚非鉅額，且渠等並未曾因此獲得任何金錢上之利益
    ，該等本票、借款收據所詐得之款項均由證人胡永宏交由被
    告康輝助一人獨得，亦經本院認定如上，又被告曾永華、黃
    濬煜二人犯後對上開事實經過始終坦承，並已與告訴人許詩
    芃( 即亞豐當舖) 於本院審理時達成和解，而同意賠償告訴
    人之損害，有和解筆錄乙份在卷可憑，堪認其行為手段、造
    成損害非鉅等一切犯罪情狀觀之，若宣告以偽造有價證券罪
    之法定最低刑度即有期徒刑3 年，猶嫌過苛，情輕法重，在
    客觀上尚足以引起一般同情，爰均依刑法第59條之規定，酌
    量減輕其刑。又被告曾永華前有如事實欄所載之論罪科刑執
    行情形，有臺灣高等法院被告前案紀錄表附卷可憑，其於受
    徒刑執行完畢後5 年內，故意再犯本件有期徒刑以上之罪，
    為累犯，應依刑法第47條第1 項加重其刑，並依法先加後減
    之。
三、爰審酌被告康輝助因需款孔急，竟以偽造本票、借款收據之
    方法對外詐取款項，被告曾永華、黃濬煜則為幫助被告康輝
    助通過金主檢查，而共同偽造本票、借款收據，所為均已危
    害社會正常交易秩序，並使證人胡永宏、許詩芃蒙受財產上
    之損害，甚為不該，然念被告曾永華、黃濬煜犯後已坦承犯
    行，態度良好，並已與告訴人達成和解，被告康輝助犯後則
    一再設詞飾卸，絲毫未見悔意等一切情狀，分別量處如主文
    所示之刑，以資儆懲。再被告曾永華於5 年內有上揭經宣告
    有期徒刑罪刑之前科；被告黃濬煜則因持有毒品案件，經臺
    灣新竹地方法院以100 年度竹簡字第248 號判決判處有期徒
    刑4 月確定，有臺灣高等法院被告前案紀錄表2 份在卷可憑
    ，是核均與刑法第74條第1 項為緩刑宣告之要件有所未合，
    渠等之辯護人請求本院對被告曾永華、黃濬煜二人併為緩刑
    之宣告，即非法所許，附此敘明。
四、被告等人所偽造如附表二所示之本票3 紙，均係偽造之票據
    ，不問屬於被告等人與否，皆應依刑法第205 條之規定沒收
    之。其等於附表二所示之借據上，所偽造如附表二所示之「
    葉勝嘉」、「何家任」、「張清翔」署押，亦不問屬於被告
    等人與否，皆應依刑法第219 條之規定沒收之。
五、不另為無罪諭知部分：
    公訴意旨雖以：被告曾永華、黃濬煜二人係與被告康輝助共
    同基於為自己不法所有，而由被告曾永華、黃濬煜二人偽造
    如附表二所示之本票及借款收據後，交予被告康輝助，供被
    告康輝助持以向亞豐當舖借款而行使之，致告訴人陷於錯誤
    ，誤以為葉勝嘉等人向亞豐當舖借款，而如數將借款金額交
    付予被告康輝助，因認被告曾永華、黃濬煜亦與被告康輝助
    共同涉犯刑法第339 條第1 項之詐欺取財罪嫌云云。惟按犯
    罪事實應依證據認定之，無證據不得認定犯罪事實；不能證
    明被告犯罪者，應諭知無罪之判決，刑事訴訟法第154 條第
    2 項及第301 條第1 項，分別定有明文。且按刑事訴訟法第
    156 條第2 項規定，被告或共犯之自白不得作為有罪判決之
    唯一證據，仍應調查其他必要之證據，以察其是否與事實相
    符。其立法意旨乃在防範被告自白之虛擬致與事實不符，故
    對自白在證據上之價值加以限制，明定須藉補強證據以擔保
    其真實性。又利用共同被告之共犯或非共同被告之共犯之自
    白或其他不利於己之陳述，為認定被告犯罪之證據，不特與
    利用被告自己之自白作為其犯罪之證明同有自白虛偽性之危
    險，亦不免有嫁禍於被告而為虛偽供述之危險，自亦不得以
    其自白或不利於己之陳述作為被告有罪判決之唯一證據，仍
    應調查其他補強證據，以察其是否與事實相符。公訴意旨認
    被告曾永華、黃濬煜二人涉上揭詐欺犯嫌，無非係以被告曾
    永華、黃濬煜二人均自白確有偽造如附表二所示之本票、借
    款收據等語，及被告康輝助於偵查中供稱：係被告曾永華希
    望伊調度錢出來還給其友人( 即證人葉天佑) ，不要到外面
    軋票借錢，所以才偽造的云云( 見偵卷第114 頁) ，惟查被
    告曾永華、黃濬煜固有偽造如附表二所示之本票、借款收據
    之行為，惟渠等係因誤信被告康輝助所言，即該等本票、借
    據係要應付金主檢查之用，始為上開行為，業經本院認定如
    上，被告康輝助雖於偵查中為上開供述，惟於本院審理時雖
    翻異前詞辯稱: 係被告曾永華、黃濬煜二人偽造完成後交予
    伊，伊不知該等本票、借據均係偽造的云云，前後供述反覆
    不一，顯均係事後為圖卸責而嫁禍之詞，且其上開自白並無
    何證據足資佐證與事實相符，依上揭刑事訴訟法第156 條第
    2 項之規定，自不得執之作為認定被告曾永華、黃濬煜涉有
    上揭詐欺罪嫌之惟一證據，此外，復查無積極證據足認被告
    曾永華、黃濬煜確涉有上開犯行，本應就此部分為無罪之諭
    知，惟公訴人認此部分若成立犯罪，應上揭論罪科刑部分具
    想像競合犯之裁判上一罪關係，爰不另為無罪之諭知。
乙、無罪部分：
一、公訴意旨雖以：被告康輝助自96年9 月15日起至98年8 月27
    日止，任職於許詩所經營之亞豐當舖，擔任業務工作，負
    責與當舖之客戶洽商放款事宜，為從事業務之人，竟意圖為
    自己不法之所有，於附表一所示之時間，未將亞豐當舖貸予
    如附表一所示黃裕文等人之款項，交付予黃裕文等人，而將
    該等款項侵占入己，因認被告康輝助犯業務侵占罪嫌云云。
二、惟按犯罪事實應依證據認定之，無證據不得認定犯罪事實；
    不能證明被告犯罪者，應諭知無罪之判決，刑事訴訟法第
    154 條第2 項及第301 條第1 項，分別定有明文。次按認定
    不利於被告之事實，需依積極證據，苟積極證據不足為不利
    於被告事實之認定時，即應為有利於被告之認定，更不必有
    何有利之證據；又事實之認定應憑證據，如未能發現相當證
    據，或證據不足以證明，自不能以推測或擬制之方法，以為
    裁判基礎；此所謂認定犯罪事實之積極證據，係指適合於被
    告犯罪事實之認定之積極證據而言，雖不以直接證據為限，
    間接證據亦包括在內；然而無論直接或間接證據，其為訴訟
    上之證明，須於通常一般之人均不致有所懷疑，而得確信其
    為真實之程度者，始得據為有罪之認定，倘其證明尚未達到
    此一程度，而有合理之懷疑存在時，致使無從形成有罪之確
    信，根據「罪證有疑、利於被告」之證據法則，即不得遽為
    不利被告之認定（最高法院30年上字第816 號、29年上字第
    3105 號 、40年台上字第86號及76年台上字第4986號判例意
    旨參照）。至告訴人之指訴，係以使被告受刑事訴追為目的
    ，是以告訴人之指訴為證據方法，除其指訴須無瑕疵，且應
    有查與事實相符之佐證，始得資為判決之基礎，亦經最高法
    院著有52年台上字第1300號及61年台上字第3099號判例可資
    參照。
三、公訴意旨認被告康輝助涉犯上開罪嫌，無非係以告訴人於警
    詢、偵查中之指述，暨告訴人所提出如附表一所示各該借款
    人所出具之借據及本票為其依據。訊據被告康輝助固坦認確
    有持如附表一所示各該借款人所出具之借據及本票向告訴人
    支領款項，惟堅詞否認有何業務侵占犯行，辯稱：伊與亞豐
    當舖僅係抽傭配合關係，且伊領得上開款項均有交給各借款
    人，並未侵占等語。經查：
(一)、被告康輝助確係任職於亞豐當舖，擔任業務工作，負責與當
    舖之客戶洽商放款事宜，為從事業務之人，業經本院認定如
    前，是以被告康輝助辯稱其與亞豐當舖僅有配合關係云云，
    自非可採。再被告康輝助曾持如附表一所示各該借款人所出
    具之借據及本票向告訴人支領款項之事實，除據被告康輝助
    坦認不諱外，並據告訴人於本院審理時指述明確( 見本院卷
    第155 頁) ，且有如附表一所示之借據及本票各1 份在卷可
    憑( 詳見本院卷62至65頁、第197 至199 頁) ，上開事實亦
    堪認定屬實。
(二)、故本件應探究之爭點厥為：被告康輝助取得上開款項後，是
    否有將之交付予各該借款人，抑或係將之侵占入己？
1 、查告訴人自承其前於98年間於臺灣新竹地方法院對被告康輝
    助提起詐欺案之自訴案件，經本院調閱該院98年度自字第2
    號詐欺卷宗核閱結果：告訴人於該案件之刑事陳報狀係指稱
    ：「借款人黃裕文已於97年12月16日在新竹市○○路將所借
    款項10 ,000 元返還被告康輝助、借款人張文和已於97年4
    月15日在竹北市路邊將所借款項中之90,000元返還被告康輝
    助、借款人朱欣正已於97年12月16日在新竹市○○路師院附
    近將所借款項中之30,000元返還被告康輝助、借款人汪卉岑
     ( 起 訴書誤載為汪卉勤) 則於97年10月16日在新竹市區路
    邊所借款項之120,000 元返還被告康輝助，惟被告康輝助收
    取後均予以侵占入己，再被告康輝助所交付以解于萱、羅彩
    蕙、謝汶昕名義所開立之本票、借據等，則係被告康輝助不
    知從何處所取得之資料，而向告訴人詐騙該等客戶欲向亞豐
    當舖借款，故認被告康輝助就上開兩部分之行為，係分別涉
    犯業務侵占、及詐欺罪嫌」云云( 見該案卷第61頁背面筆錄
    、第63至64頁陳報狀) ，是其依上揭所指述內容，被告康輝
    助確已將款項交付予黃裕文、張文和、朱欣正、汪卉岑等4
    人，渠等始會於前開時、地交付欲還之款項予被告康輝助，
    而解于萱、羅彩蕙、謝汶昕等人實際上並未曾向亞豐當舖借
    款，故被告康輝助以該等人頭向亞豐當舖取得款項之行為屬
    詐欺之行為。
２、惟告訴人嗣於本案警詢時卻改口指稱：「康輝助侵占公司款
    項是於96年10月間開始，陸陸續續到97年12月3 日。康輝助
    在我當舖上班，於96年10月間開始，就接了很多的新竹地區
    的客戶，但公司會計後面發現，康輝助的客戶都沒有繳息回
    帳，且要求公司裡的業務需陪同康輝助去洽談生意，都被康
    輝助婉拒，我就覺得可疑，在97年12月間，私下詢問康輝助
    ，為什麼借出去的款項都沒有回，康輝助就坦承侵吞公司款
    項及冒名偽簽客戶借款收據及本票之事。康輝助侵吞公司款
    項總計有92萬5,000 元( 以下並一一羅列如附表一、二所示
    之款項) 」等語( 見偵卷第14至17頁) ，於偵查中則指稱：
    「被告康輝助侵占我公司92萬5,000 元是從警詢時我所說的
    借款人總計出來的。公司是有將這些款項交給康，但其中有
    的康輝助是有交給借款人，但有的票及收據是偽造的」等語
     (見偵卷第113 頁) ，是以，究竟如附表一所羅列之各筆借
    款款項，何筆業經被告康輝助交付予借款人？何筆則為被告
    康輝助所侵占？已有未明。且告訴人嗣於本院審理時證稱：
    「（提示起訴書附表一，問：附表一所示的借款人是被告康
    輝助私下借款給這些人還是亞豐當舖借款的？) 是亞豐當舖
    借給這些人，但是黃裕文的部分，我知道他有還本金給康輝
    助，但是康輝助沒有把錢拿給公司，康輝助跑了之後，我們
    拿本票去找這7 位借款人確認，這些借款人都有把款項還給
    康輝助，但康輝助沒有把錢拿回公司。這些借款人確實有收
    到康輝助放給他們這些款項，但是這些人還款的時後，康輝
    助並沒有交回公司。我們是請公司業務在康輝助離開之後去
    找這些借款人，然後從借款人那裡知道康輝助收了他們還款
    的本金之後卻沒有交回公司這件事」等語( 見本院卷第155
    頁至156 頁) ，是依其上揭所述，被告康輝助確已將所取得
    之款項悉數交付予各該借款人，此與其在上開自訴案件所主
    張：解于萱、羅彩蕙、謝汶昕等人實際上並未曾向亞豐當舖
    借款，被告康輝助係以該等人頭向亞豐當舖取得款項之情有
    所不符，亦與公訴意旨所指陳：被告康輝助侵占如附表一所
    示借款人之借款本金之情迥異，故被告康輝助是否有公訴意
    旨所指上揭犯行，顯屬可疑。
３、雖告訴人嗣後於本院審理時改口證稱：「提起自訴時，還沒
    有向所有的借款人求證完畢，是依被告康輝助口頭上告知」
    、「時間真的比較久了，像是黃裕文的案子，我自己本身有
    接觸到他本人，所以我清楚知道這筆款項他是有拿到的，至
    於這些借款人貸放的款項，我都確實有交給康，但是這些借
    款人有的人有拿到款項，有的人沒有拿到，這中間就有侵占
    的問題，究竟哪些借款人是有收到借款本金，或是哪些人有
    還款而康輝助卻沒有交回公司的，因為時間太久了，我也忘
    記了，我也沒有留底資料，我需要回去問業務才能知道」、
    「有一些是有拿到錢有還但是康輝助沒還回來，也有一些是
    有拿出去但是對方並沒有拿到錢的」云云( 見本院卷第156
    頁背面、第161 頁背面) ，及於陳報狀稱：「經查證，張文
    和部分確實有還了1 萬元」云云( 見本院卷第195 至196 頁
    ) ，亦至少可認附表一編號2 部分，被告康輝助確有交付本
    金予借款人張文和。
４、再證人即亞豐當舖之業務江弘毅於本院審理時證稱：「本件
    附表一貸放款情形在康輝助出問題時，我們有照借據、本票
    上面留的地址及聯絡方式，去聯絡客戶，我實際上聯絡到謝
    汶昕。沒有辦法確定附表一放款，康輝助是否確實有放款，
    才去一一找客戶來確認，但是都找不到。我自己去找謝汶昕
    ，他說他沒有拿到這筆款項，謝汶昕說他當初要借錢時，有
    財務問題都找康輝助。王艾婕也有向我們公司借錢，也是透
    過康輝助。王艾婕與謝汶昕之前可能有合會的關係，錢都借
    來借去，可能是這個層面的關係，他沒有拿到錢，我告訴他
    ，他的本票在這邊，還是要還錢，後來謝汶昕及王艾婕討論
    結果，是由謝汶昕父親出面來還錢，就是按照票面金額加計
    利息，還了10幾萬，時間久了，我忘記確實的金額。」等語
     (見本院卷100 年9 月1 日審理筆錄第22、23頁) 可知：證
    人江弘毅實際上僅有與借款人謝汶昕見面，且雖謝汶昕否認
    有拿到如附表一編號7 之款項，然謝汶昕、王艾婕均係被告
    康輝助所負責接觸之客戶，彼此間並有債務糾葛，是以謝汶
    昕稱其未拿到該筆款項，不能排除係因其所開立之本票、借
    據經輾轉多手，由他人持向被告康輝助借款之故，尚難以此
    遽予推認被告康輝助並未將自亞豐當舖所取得之款項交付予
    借款人謝汶昕。
５、又證人汪卉岑於本院審理時證稱：「不認識被告康輝助，我
    也沒有看過。我有借過錢，但是不是與被告康輝助接觸，可
    能是他底下的人與我接洽，我都是與陳先生接觸，但是陳先
    生沒有告訴我真實的姓名，都是陳先生直接向我拿本票，並
    拿錢給我，不清楚陳先生的資金來源，我有拿到借款，我借
    10萬元，扣掉1 萬8 利息，所以我拿到8 萬2 。後來我還清
    了，每10天收一次利息。這筆借款有簽立借據、本票，錢是
    陳先生拿下來給我的。我只有借這筆錢，我是透過電話打過
    去，我從網路上面看到的，寫說1 到10萬小額借款，迅速放
    款，有一個臺北02開頭的市內電話，我打過去，有個先生接
    電話，就說會有業務與我聯絡，我只有借這筆錢，所以我才
    判斷陳先生是康輝助底下的人。（提示本院卷，P.61本票）
    就是我當時借款時簽立的本票」等語( 見本院卷100 年9 月
    1 日審判筆錄第4 至8 頁) ，故可認被告康輝助確有將如附
    表一編號5 之款項交付予借款人汪卉岑。
６、又縱認告訴人所稱被告康輝助在借款人還款時，並未將款項
    繳回至公司乙情屬實，而有觸犯業務侵占罪嫌之虞，然此與
    原起訴書所記載之犯罪時、地，犯罪手法均已不同，而屬另
    一犯罪行為，自非本院應予審究之事實，附此敘明。
四、綜上所述，公訴人依憑告訴人之指述及其所提出之本票、借
    據，作為認定被告康輝助涉有業務侵占罪嫌之論據，然告訴
    人之指訴既有上揭前後不一之瑕疵，且證人汪卉岑並已明確
    證稱確有收到借款，證人江弘毅所證述內容亦無法據以推論
    被告康輝助未將如附表一編號7 之款項交付予借款人謝汶昕
    ，公訴人所提之證據，在客觀上並未達於通常一般人均不致
    有所懷疑之程度。此外，復查無其他積極證據足資證明被告
    康輝助有公訴人所指上開犯行，本院無從形成被告康輝助有
    罪之確信，自難以該罪名相繩。既不能證明其犯罪，揆諸前
    揭說明，就此部分自應就諭知被告康輝助無罪之判決。
據上論斷，應依刑事訴訟法第299 條第1 項前段、第301 條，刑
法第28條、第201 條第1 項、第216 條、第210 條、第55條、第
47條第1項、第59條、第205 條、第219 條，判決如主文。
本案經檢察官王筱寧到庭執行職務。
中    華    民    國   100    年    9     月    16    日
                  刑事第十三庭  審判長法  官  林淑婷
                                      法  官  饒金鳳
                                      法  官  陳昭筠
以上正本證明與原本無異。
如不服本判決應於收受送達後10日內向本院提出上訴書狀，並應
敘述具體理由；其未敘述上訴理由者，應於上訴期間屆滿後20日
內向本院補提理由書（均須按他造當事人之人數附繕本）「切勿
逕送上級法院」。
                                      書記官  黃文儀
中    華    民    國   100    年    9     月    23    日
附錄本案論罪科刑法條全文：
中華民國刑法第201條第1項
意圖供行使之用，而偽造、變造公債票、公司股票或其他有價證
券者，處3 年以上 10 年以下有期徒刑，得併科 3 千元以下罰
金。
中華民國刑法第216條
行使第 210 條至第 215 條之文書者，依偽造、變造文書或登載
不實事項或使登載不實事項之規定處斷。
中華民國刑法第210條
偽造、變造私文書，足以生損害於公眾或他人者，處 5 年以下
有期徒刑。
中華民國刑法第339條
意圖為自己或第三人不法之所有，以詐術使人將本人或第三人之
物交付者，處 5 年以下有期徒刑、拘役或科或併科 1 千元以下
罰金。
以前項方法得財產上不法之利益或使第三人得之者，亦同。
前二項之未遂犯罰之。
附表一
┌──┬──────┬───────┬───────┐
│編號│  日  期    │借款人        │侵占金額（新臺│
│    │            │              │幣【下同】）  │
├──┼──────┼───────┼───────┤
│ 1  │96年8月8日  │黃裕文        │   10萬元     │
├──┼──────┼───────┼───────┤
│ 2  │96年10月15日│張文和        │   10萬元     │
├──┼──────┼───────┼───────┤
│ 3  │97年6月10日 │朱欣正        │    3萬元     │
├──┼──────┼───────┼───────┤
│ 4  │97年7月31日 │解于萱        │    5萬元     │
├──┼──────┼───────┼───────┤
│ 5  │97年11月7日 │汪卉岑( 起訴書│   12萬元     │
│    │            │誤載為汪卉勤) │              │
├──┼──────┼───────┼───────┤
│ 6  │97年12月2日 │羅彩蕙        │   12萬元     │
├──┼──────┼───────┼───────┤
│ 7  │97年12月3日 │謝汶昕        │   11萬5千元  │
└──┴──────┴───────┴───────┘
附表二
┌──┬───────┬───────────┬───────────┬─────┐
│編號│  偽  造  者  │    偽  造  客  體    │偽造之署押數量        │備註      │
├──┼───────┼───────────┼───────────┼─────┤
│ 1  │黃濬煜        │(1)「葉勝嘉」簽發之面額│署名壹枚、指印參枚    │偵卷第25頁│
│    │              │  8萬元本票乙紙。     │                      │          │
│    │              ├───────────┼───────────┼─────┤
│    │              │(2)「葉勝嘉」書立之8萬 │同上                  │          │
│    │              │  元借款收據乙紙。    │                      │偵卷第25頁│
├──┼───────┼───────────┼───────────┼─────┤
│ 2  │同上          │(1)「張清翔」簽發之面額│署名壹枚、指印參枚    │偵卷第25頁│
│    │              │  7 萬元本票乙紙。    │                      │          │
│    │              ├───────────┼───────────┼─────┤
│    │              │(2)「張清翔」書立之7萬 │同上                  │偵卷第26頁│
│    │              │  元借款收據乙紙。    │                      │          │
├──┼───────┼───────────┼───────────┼─────┤
│ 3  │曾永華        │(1)「何家任」簽發之面額│署名壹枚、指印參枚    │偵卷第18頁│
│    │              │   10萬元本票乙紙( 票 │                      │          │
│    │              │   號:CH 478066號)。  │                      │          │
│    │              ├───────────┼───────────┼─────┤
│    │              │(2)「何家任」書立之10萬│同上                  │偵卷第19頁│
│    │              │  元借款收據乙紙。    │                      │          │
└──┴───────┴───────────┴───────────┴─────┘